【裁判字號】    97,上訴,812
【裁判日期】    970529
【裁判案由】    違反槍砲彈藥刀械管制條例
【裁判全文】
臺灣高等法院臺中分院刑事判決         97年度上訴字第812號
上  訴  人
即  被  告  丙○○
指定辯護人  本院公設辯護人  乙○○
上列上訴人因違反槍砲彈藥刀械管制條例案件，不服臺灣彰化地
方法院96年度訴字第1320號中華民國97年2 月27日第一審判決（
起訴案號：臺灣彰化地方法院檢察署96年度偵字第5787號），提
起上訴，本院判決如下：
    主  文
上訴駁回。
    事  實
一、丙○○明知可發射子彈具有殺傷力之改造槍枝及具有殺傷力
    之子彈均屬管制物品，非經中央主管機關許可不得持有，仍
    基於未經許可持有具殺傷力之改造手槍及子彈之犯意，於民
    國96年2月中旬某日起， 向真實姓名、年籍不詳，綽號「俊
    成」之成年男子，取得仿SIG SAUER廠P220 型半自動手槍製
    造，換裝土造金屬槍管而成，擊發功能正常，可供擊發適用
    子彈使用之改造手槍1 枝（槍枝管制編號：0000000000號，
    含彈匣1個），及供上述改造手槍使用、具殺傷力直徑8.9+-
    0.5mm之金屬彈頭之土造子彈2顆（另同時取得不具殺傷力之
    土造子彈8 顆），自斯時起未經中央主管機關許可，持有前
    揭具殺傷力之槍、彈，並將上開槍枝、子彈委託范繼遠（業
    經原審法院以96年度訴字第1176號判決判處有罪確定）保管
    ，范繼遠即受寄代藏上揭槍、彈，並將上揭槍、彈藏放在不
    知情之陳宏瑋位於彰化縣彰化市○○○路22巷9弄5之1號2樓
    之居所內。後於96年5月16日上午8時許，范繼遠受丙○○電
    話之囑咐， 將所寄藏之上開槍、彈攜至位於彰化市○○路○
    段231號之「滿庭芳KTV」512 號包廂內，交付予丙○○後。
    丙○○因與上揭包廂內之陪侍女子發生糾紛，竟於同日上午
    8時30分許，持該槍朝包廂天花板射擊1槍示威，再將上開槍
    、彈交還給范繼遠寄藏。嗣經警循線查獲，並在上開「滿庭
    芳KT V」512號包廂內，扣得前揭已擊發之土造金屬彈殼1顆
    ，另在彰化市○○○路22巷9弄5之1號2樓處，扣得上開具殺
    傷力仿半自動手槍改造手槍1枝（含彈匣1個）、具殺傷力之
    土造子彈1顆、不具殺傷力之土造子彈8顆（上開子彈均因鑑
    定試射僅餘彈殼）。
二、案經彰化縣警察局移送臺灣彰化地方法院檢察署檢察官偵查
    起訴。
    理  由
一、按被告以外之人於審判外之言詞或書面陳述，除法律有規定
    者外，不得作為證據，刑事訴訟法第159 條第1 項固定有明
    文。惟被告以外之人於審判外之陳述，雖不符第159 條之 1
    至第159 條之4之 規定，而經當事人於審判程序同意作為證
    據，法院審酌該言詞陳述或書面陳述作成時之情況，認為適
    當者，亦得為證據；當事人、代理人或辯護人於法院調查證
    據時，知有第159 條第1 項不得為證據之情形，而未於言詞
    辯論終結前聲明異議者，視為有前項之同意，同法第159 條
    之5定有明文。查下列所引被告以外之人於審判外之言詞或
    書面陳述，未經當事人、辯護人於言詞辯論終結前聲明異議
    ，視為同意作為證據，且本院審酌該等言詞陳述或書面陳述
    作成時之情況，並無非法取得等不適當之情形，且經本院於
    審判期日依法進行證據之調查、辯論，被告於訴訟上之程序
    權，已受保障，依刑事訴訟法第159條之5之規定，自有證據
    能力。
二、訊據上訴人即被告丙○○對於上開事實坦承不諱，並經證人
    范繼遠、黃毅慶、陳哲維於警詢中證述屬實。且扣案之上揭
    物品，經內政部警政署刑事警察局，以性能檢驗法、試射法
    鑑定之結果認：「一送鑑之改造手槍一枝（槍枝管制編號：
    0000000000號）， 係改造手槍，由仿SIG SAUER廠P220型半
    自動手槍製造之槍枝，換裝土造金屬槍管而成，擊發功能正
    常，可供擊發適用子彈，研判具殺傷力。二送鑑子彈9 顆，
    認均係土造子彈，具直徑8.9+-0.5m m金屬彈頭，採樣3顆試
    射，1顆可擊發，認具殺傷力，2顆無法擊發，認不具殺傷力
    。三送鑑彈殼1顆，認係已擊發之土造金屬彈殼」，有該局9
    6年6 月21日刑鑑字第0960079014號槍彈鑑定書1份在卷可參
    （96年度5787號卷第32-34頁）。 其後再經原審將前開改造
    手槍1 枝送請內政部警政署刑事警察局重行鑑定之結果認：
    「送鑑手槍1枝，經裝填適用子彈（直徑8.0mm、重量4.4g之
    金屬彈頭）測試結果，測得其發射速度為93公尺／秒，計算
    其動能為19.0焦耳，換算其單位面積動能為37.8焦耳／平方
    公分」；而按槍枝殺傷力之標準為在最具威力之適當距離，
    以彈丸可穿入人體皮肉層之動能為基準， 此經司法院81年6
    月11日秘臺廳(二)字第06985 號函釋示在案；而殺傷力之相關
    數據，依內政部警政署刑事警察局對活豬作射擊測試結果，
    彈丸單位面積動能達24焦耳／平方公分，則足以穿入豬隻皮
    肉層；依日本科學警察研究所之研究結果，彈丸單位面積動
    能達20焦耳／平方公分，則足以穿入人體皮肉層等情，有該
    局96年11月19日刑鑑字第0960147924號函在卷可查（原審卷
    第45、46頁）。查，上開改造槍枝經試射結果，單位面積動
    能達37.8焦耳／平方公分，已超過上開相關數據，足見上開
    改造手槍係具有殺傷力之槍枝無訛。再原審復將前開內政部
    警政署刑事警察局初次鑑定時未經實射之土造子彈6 顆，再
    送請鑑定，經實際試射鑑定結果，認均無法擊發，均不具殺
    傷力一情，亦有該局96年10月29日刑鑑字第0960147927號函
    在卷可憑（原審卷第43頁）。是扣案之前開土造子彈9 顆，
    經鑑定結果僅1顆具殺傷力之1顆，其餘均不具殺傷力，應可
    認定。又被告於「滿庭芳KTV」512號包廂內，持該槍朝包廂
    天花板射擊1槍，嗣並經警扣得已擊發之土造金屬彈殼1顆，
    該顆子彈既能擊發，並造成天花板有彈孔，業經證人黃毅慶
    於警詢時證述在卷（偵查卷第16頁），與前揭經鑑定無殺傷
    力之土造子彈均屬無法擊發者不同，是堪認該顆土造子彈具
    有殺傷力。從而，被告未經許可持有具殺傷力之土造子彈應
    有2顆，並有上開具殺傷力之槍枝1枝、具殺傷力之土造子彈
    1 顆、已擊發之土造金屬彈殼1顆等物扣押，及照片5張（偵
    查卷第10頁）等在卷可稽。本案被告犯罪事證已臻明確，被
    告雖另辯稱該槍枝並非其所擁有云云，然未經許可持有可發
    射子彈具有殺傷力之改造槍枝及具殺傷力之子彈罪，其所持
    有之槍枝、子彈，不以自己所有者為限，但有未經許可持有
    該槍枝、子彈，即構成上開罪責，是被告此部分所辯無解於
    罪責之成立，被告犯行堪以認定，自應依法論科。
三、核被告所為，係犯槍砲彈藥刀械管制條例第八條第四項之未
    經許可持有可發射子彈具有殺傷力之改造槍枝罪、第十二條
    第四項之未經許可持有子彈罪。而槍砲彈藥刀械管制條例第
    八條第四項、第十二條第四項係將「持有」與「寄藏」為分
    別之處罰規定，則單純之「持有」，並不包括「寄藏」。起
    訴事實認被告所為係犯未經許可寄藏改造手槍、寄藏子彈罪
    ，尚有未洽，惟業據原審到庭實行公訴之檢察官補充更正，
    且經原審及本院將該補充變更後之罪名告知被告俾其得以行
    使訴訟上防禦之權利，本院自得予以審理。被告以一行為觸
    犯槍砲彈藥刀械管制條例第八條第四項之未經許可持有可發
    射子彈具有殺傷力之改造槍枝罪、第十二條第四項之未經許
    可持有子彈罪，為想像競合犯，依刑法第五十五條前段規定
    ，應從一重之槍砲彈藥刀械管制條例第八條第四項之未經許
    可持有可發射子彈具有殺傷力之改造槍枝罪處斷。原審因而
    適用槍砲彈藥刀械管制條例第八條第四項、第十二條第四項
    ，刑法第十一條前段、第五十五條前段、第四十二條第三項
    前段、第三十八條第一項第一款之規定，並審酌被告之素行
    、犯罪之動機、目的、未經許可持有具殺傷力之改造手槍、
    子彈之手段、所持有槍、彈之數量、持有之期間、對社會治
    安所生之危害及其犯罪後坦承犯行之態度等一切情狀，量處
    被告有期徒刑三年二月，併科罰金新臺幣六萬元，並就併科
    罰金部分諭知易服勞役之折算標準。及敘明扣案之前開改造
    手槍1枝（含彈匣1個），係屬違禁物，應依刑法第三十八條
    第一項第一款規定，不問屬於犯人與否，併予宣告沒收之；
    扣案之土造子彈彈殼10顆（即於鑑定時經試射擊發之直徑8.
    9+-0.5mm金屬彈頭之土造子彈9顆，與在上開「滿庭芳KTV」
    512號包廂內擊發之金屬彈頭之土造子彈1顆），因均已擊發
    ，失其子彈違禁物之性質，均非違禁物，均不另為沒收之諭
    知。核原判決認事用法，均無違誤，量刑亦稱妥適。被告上
    訴意旨認原審量刑過重云云，然槍砲彈藥刀械管制條例第八
    條第四項之罪，其法定刑為：「處三年以上十年以下有期徒
    刑，併科新臺幣七百萬元元以下罰金」，原審對被告量處上
    開罪刑，核屬低度之刑，被告以其犯後態度良好且有家人需
    照顧等情，認原審量刑過重云云，並無理由，應予駁回。
據上論結，應依刑事訴訟法第三百六十八條，判決如主文。
本案經檢察官甲○○到庭執行職務。
中    華    民    國    97    年    5     月    29    日
            刑事第四庭    審判長法  官  洪  耀  宗
                                法  官  陳  欣  安
                                法  官  江  德  千
上列正本證明與原本無異。
如不服本判決應於收受送達後十日內向本院提出上訴書狀，其未
敘述上訴之理由者並得於提起上訴後十日內向本院補提理由書 (
均須按他造當事人之人數附繕本)。
                                書記官  吳  麗  琴
中    華    民    國    97    年    5     月    29    日
【附錄論罪科刑法條】
槍砲彈藥刀械管制條例第8條第4項：
未經許可，持有、寄藏或意圖販賣而陳列第1項所列槍枝者，處3
年以上10年以下有期徒刑，併科新臺幣700萬元以下罰金。
槍砲彈藥刀械管制條例第12條第4項：
未經許可，持有、寄藏或意圖販賣而陳列子彈者，處5年以下有
期徒刑，併科新台幣300萬元以下罰金。


司法院資訊處製作；財團法人民間司法改革基金會備份。
